【裁判字號】    97,撤緩更,7
【裁判日期】    970324
【裁判案由】    聲請撤銷緩刑
【裁判全文】
臺灣臺中地方法院刑事裁定  97年度撤緩更字第7號
聲  請  人  臺灣臺中地方法院檢察署檢察官
受  刑  人  甲○○
上列聲請人因受刑人偽造有價證券案件，聲請撤銷緩刑之宣告（
九十七年執聲字第一三三號），前經本院裁定（九十七年度撤緩
字第十號），再經臺灣高等法院臺中分院撤銷發回（九十七年度
抗字第一七一號），本院更為裁定如下：
    主  文
聲請駁回。
    理  由
一、聲請意旨略稱：受刑人甲○○因偽造有價證券案件，前經本
    院於民國（下同）九十三年三月十六日，以九十二年度訴字
    第二五七一號（偵查案號：臺灣臺中地方法院檢察署九十二
    年度偵字第一六四四四號）刑事判決，判處有期徒刑一年十
    月，緩刑五年，於九十三年四月十二日確定在案。茲查悉該
    受刑人在緩刑前之九十二年三月至同年十月間另犯違反公司
    法罪，經本院於九十六年八月二十二日以九十六年度訴字第
    二四七三號（偵查案號：臺灣臺中地方法院檢察署九十六年
    度偵第一三一一八號）刑事判決判處有期徒刑一年，減為有
    期徒刑六月，如易科罰金以銀元三百元折算一日，於九十六
    年九月十日確定。受刑人甲○○復自九十三年初至九十四年
    十月十五日因違反廢棄物清理法案件，經本院於九十六年十
    月二十四日以九十六年度訴字第一五七七號（偵查案號：臺
    灣臺中地方法院檢察署九十五年度偵第一三七三六號）刑事
    判決判處有期徒刑十月在案。其在緩刑前犯他罪，而在緩刑
    期內受有期徒刑以上刑之宣告，依刑法第七十五條之一第一
    項第一款之規定，應撤銷其緩刑之宣告，爰依刑事訴訟法第
    四百七十六條聲請裁定等語。
二、按刑法於九十四年二月二日修正公布，並於九十五年七月一
    日施行。而關於緩刑之撤銷，修正前刑法第七十五條規定：
    「受緩刑之宣告而有左列情形之一者，撤銷其宣告：一、緩
    刑期內更犯罪，受有期徒刑以上刑之宣告者。二、緩刑前犯
    他罪，而在緩刑期內受有期徒刑以上刑之宣告者。因過失犯
    罪者，不適用前項之規定」；修正後刑法第七十五條則規定
    ：「受緩刑之宣告，而有下列情形之一者，撤銷其宣告：一
    、緩刑期內因故意犯他罪，而在緩刑期內受不得易科罰金之
    有期徒刑以上刑之宣告確定者。二、緩刑前因故意犯他罪，
    而在緩刑期內受不得易科罰金之有期徒刑以上刑之宣告確定
    者。前項撤銷之聲請，於判決確定後六月以內為之」；另增
    訂刑法第七十五條之一，規定：「受緩刑之宣告而有下列情
    形之一，足認原宣告之緩刑難收其預期效果，而有執行刑罰
    之必要者，得撤銷其宣告：一、緩刑前因故意犯他罪，而在
    緩刑期內受得易科罰金之有期徒刑、拘役或罰金之宣告確定
    者。二、緩刑期內因故意犯他罪，而在緩刑期內受得易科罰
    金之有期徒刑、拘役或罰金之宣告確定者。三、緩刑期內因
    過失更犯罪，而在緩刑期內受有期徒刑之宣告確定者。四、
    違反第七十四條第二項第一款至第二款所定負擔情節重大者
    。前條第二項之規定，於前項第一款至第三款情形亦適用之
    」。次按，於九十四年一月七日刑法修正施行前，受緩刑之
    宣告，九十四年一月七日修正刑法施行後，仍在緩刑期內者
    ，適用九十四年一月七日修正施行之刑法第七十五條、第七
    十五條之一及第七十六條規定，刑法施行法第六條之一定有
    明文。從而，本件係依舊法宣告緩刑，迄新法施行後仍在緩
    刑期間內，即應適用修正後刑法第七十五條及第七十五條之
    一為緩刑是否撤銷之考量，合先敘明。
三、另考之刑法第七十五條之一第一項之立法意旨略以：關於緩
    刑之撤銷，現行法第七十五條第一項固已設有兩款應撤銷緩
    刑之原因；至得撤銷緩刑之原因，則僅於保安處分章內第九
    十三條第三項與撤銷假釋合併加以規定，體例上不相連貫，
    實用上亦欠彈性。爰參酌德國及奧地利現行立法例增訂得撤
    銷之原因，其中現行關於緩刑前或緩刑期間故意犯他罪，而
    在緩刑期內受得易科罰金之有期徒刑之宣告者，列為應撤銷
    緩刑之事由，因認過於嚴苛，而排除第七十五條應撤銷緩刑
    之事由，移列至得撤銷緩刑事由，俾使「法官依被告再犯情
    節，而裁量是否撤銷先前緩刑之宣告」；其次，如有前開事
    由，但判決宣告拘役、罰金時，可見行為人仍未見悔悟，有
    列為得撤銷緩刑之事由，以資彈性適用，爰於第一項第一款
    、第二款增訂之。又本條採用裁量撤銷主義，賦與法院撤銷
    與否之權限，特於第一項規定實質要件為「足認原宣告之緩
    刑難收其預期效果，而有執行刑罰之必要」，供作審認之標
    準。亦即於上揭「得」撤銷緩刑之情形，法院應依職權本於
    合目的性之裁量，妥適審酌受刑人所犯前後數罪間，關於法
    益侵害之性質、再犯之原因、違反法規範之情節是否重大、
    被告主觀犯意所顯現之惡性及其反社會性等情，是否已使前
    案原為促使惡性輕微之被告或偶發犯、初犯改過自新而宣告
    之緩刑，已難收其預期之效果，而確有執行刑罰之必要，此
    與刑法第七十五條第一項所定二款要件有一具備，即毋庸再
    行審酌其他情狀，應逕予撤銷緩刑之情形不同。
四、經查：
  (一)本件受刑人甲○○因犯偽造有價證券案件，前經本院於九
      十三年三月十六日，以九十二年度訴字第二五七一號（偵
      查案號：臺灣臺中地方法院檢察署九十二年度偵字第一六
      四四四號）刑事判決，判處有期徒刑一年十月，緩刑五年
      ，於九十三年四月十二日確定在案（下稱前案）。茲查悉
      該受刑人在緩刑前之九十二年三月至同年十月間另犯違反
      公司法罪，經本院於九十六年八月二十二日以九十六年度
      訴字第二四七三號（偵查案號：臺灣臺中地方法院檢察署
      九十六年度偵第一三一一八號）刑事判決判處有期徒刑一
      年，減為有期徒刑六月，如易科罰金以銀元三百元折算一
      日，於九十六年九月十日確定（下稱後案）等情，有前開
      二判決正本及臺灣高等法院被告前案紀錄表等在卷可按，
      是受刑人甲○○於緩刑前，因故意犯他罪，而於緩刑期內
      受得易科罰金之有期徒刑宣告確定，堪以認定。
  (二)惟觀諸本件受刑人違反公司法後案固與「緩刑前因故意犯
      他罪，而在緩刑期內受得易科罰金之有期徒刑、拘役或罰
      金之宣告確定者」之要件相符，惟檢察官聲請意旨並未具
      體指明，並提出相關事證以證之受刑人違反公司法部分，
      有何「足認原宣告之緩刑難收預期效果而有執行刑罰之必
      要」之情形，僅以受刑人於緩刑前故意更犯他罪，而在緩
      刑期內受得易科罰金之有期徒刑之宣告確定，即認符合刑
      法第七十五條之一第一款所定撤銷緩刑宣告之原因，遽而
      聲請撤銷受刑人之緩刑宣告，於法已有不合。另受刑人違
      反廢棄物清理法一案，尚在臺灣高等法院臺中分院審理中
      並未確定，有該院刑案資料查註紀錄表一份在卷可稽，尚
      與得聲請撤銷緩刑之要件不符。況本院衡酌上開二案件之
      案件類型迥異，犯罪型態、原因、侵害法益、社會危害程
      度均不相同，且後案經法院斟酌情節後，僅量處有期徒刑
      六月，如易科罰金以新臺幣九百元折算一日之輕刑，顯見
      受刑人後案之犯罪情節並非重大，不能因此遽認其前案緩
      刑之宣告難收預期效果，而有執行刑罰之必要情形，而與
      刑法第七十五條之一第一項第一款之規定相符。再者，受
      刑人本件後案係於緩刑前所犯，其無以預知該偽造有價證
      券之前案件得獲判緩刑，自難謂緩刑有難收預期效果情事
      。此外，依卷內資料所示，亦無事證足認受刑人有何前揭
      非予執行刑罰，否則難收其預期效果之必要，本院亦不得
      逕予撤銷緩刑，附此敘明。故本院審酌前開各情，聲請人
      聲請撤銷受刑人前案緩刑之宣告，尚非有理由，應予駁回
      。
五、爰依刑事訴訟法第二百二十條，裁定如主文。
中    華    民    國    97    年    3     月    24    日
                  刑事第七庭    法  官  張清洲
上正本証明與原本無異
如不服本裁定應於送達後五日內向本院提出抗告狀。
                                書記官  詹東益
中    華    民    國    97    年    3     月    24    日


司法院資訊處製作；財團法人民間司法改革基金會備份。
